【裁判字號】    89,訴,28
【裁判日期】    890424
【裁判案由】    偽造文書等
【裁判全文】
台灣苗栗地方法院刑事判決                            八十九年度訴字第二八號
    公  訴  人  臺灣苗栗地方法院檢察署檢察官
    被      告  丙○○
右列被告因偽造文書等案件，經檢察官提起公訴（八十八年度偵字第四三五一號），
本院判決如左：
    主  文
丙○○連續意圖為自己不法之所有，而侵占遺失物，處罰金仟元，罰金如易服勞役
，以佰元折算壹日。又行使偽造私文書，足以生損害於公眾及他人，處有期徒刑柒
月。
    事  實
一、丙○○意圖為自己不法所有之概括犯意，先後於八十八年一月間某日與同年三月
    下旬間某日，分別在臺北縣境某不詳地點，拾獲許有貴所遺失之ＥＰ一八五三號
    自用小客車行車執照一張（係屬甲○○所有而由許有貴持有於八十八年一月份在
    臺北縣蘆洲市○○○路○段遺失）及乙○○所有之健保卡一張（係於八十八年三
    月二十四日十二時許在臺北縣三重市○○○路三一五巷六弄三十八號內失竊）後
    ，均予以侵占入己。丙○○另基於概括犯意，意圖為自己不法之所有，先於八十
    八年四月二日上午十時許，在臺北縣蘆洲市○○街九十五號陳水金所開設之陳藥
    師藥局內，趁與陳水金兌換新台幣（下同）一萬餘元硬幣不注意之際，竊取放置
    於桌上之鑰匙一串，得手後留為己用，續於同年四月六日某時侵入前開陳藥師藥
    局內，竊取陳水金、丁○○所有之身分證、戶名為陳水金之汎亞銀行蘆洲分行存
    摺一本、陳水金印章一枚及現金等財物，得手後，丙○○復意圖為自己不法之所
    有，盜用陳水金印章、印文並於該銀行存款取款憑條上簽寫五十萬元金額及日期
    ，偽造陳水金之名義之提款單，持之於同年月七日中午十二時許，前往臺北縣蘆
    洲市○○街一０三號汎亞銀行蘆洲分行向行員詐領存款，足以生損害於陳水金及
    銀行對客戶存、提款交易資料管理之正確性。惟因陳水金已於四月六日已先掛失
    ，經汎亞銀行行員歐建祺發現後乃機警報警當場查獲，致詐領未能得逞。
二、案經台北縣警察局蘆洲分局移請台灣板橋地方法院檢察署檢察官呈請台灣高等法
    院檢察署檢察長令轉台灣苗栗地方法院檢察署檢察官偵查起訴。
    理  由
一、訊據被告丙○○固坦承右開侵占遺失物及於右揭時、地提領上開現金之事實，惟
    辯稱：在伊身上查獲之被害人所有贓物，均係伊於四月七日上午騎機車途經臺北
    縣蘆洲市○○街一０三號汎亞銀行蘆洲分行對面之忠義廟前所拾獲云云。惟查，
    被告於警訊中陳稱：前開贓物係於八十八年四月六日下午六時許拾獲，則二者時
    間已有不同，實難信實，又前開不同時間地點遺失、失竊之贓物，卻由被告同一
    時間拾獲，亦與常情有違，被告所辯顯係避重就輕之詞，不足採信。此外，復有
    被害人陳水金之指述、證人歐建祺、許有貴、乙○○之證述，及有陳水金失竊報
    案單、贓物認領保管單三紙、汎亞銀行單摺印鑑掛失止付申請書一張、票據掛失
    止付申請書一張及現金七萬四千餘元扣案可稽，事證明確，被告所辯，無非卸責
    之詞，不足採信，其犯行堪以認定。
二、核被告丙○○所為，係犯刑法第三百三十七條之侵占遺失物罪、第三百二十條第
    一項之竊盜罪、第二百十條、第二百十六條之行使偽造私文書罪、第三百三十九
    條第一項、第三項之詐欺未遂罪。被告盜用印章之行為係偽造私文書之部分行為
    ，不另論處；又被告偽造私文書之低度行為應為行使之高度行為所吸收，亦不另
    論罪，故應論以行使偽造私文書罪。被告先後二次侵占遺失物、竊盜犯行，均時
    間緊接，犯罪構成要件相同，顯係基於概括犯意而為，均應依刑法第五十六條連
    續犯規定以一罪論，並加重其刑。被告上開連續竊盜、行使偽造私文書與詐欺未
    遂犯行三罪間，有方法、結果之牽連關係，應依刑法第五十五條後段牽連犯之規
    定從一重之行使偽造私文書罪論處；被告上揭所犯連續侵占遺失物罪及行使偽造
    私文書罪，犯意各別，應分論併罰。爰審酌被告迄今尚未與被害人達成和解，又
    一味空言飾辯，顯無絲毫悔意，惡性菲輕，及其犯罪之動機、手法、所生危害及
    犯罪後態度等一切情狀，分別量處如主文所示之刑，並就罰金刑諭知易服勞役之
    折算標準，以資懲儆。
據上論斷，應依刑事訴訟法第二百九十九條第一項前段、刑法五十六條、第二百十條
、第二百十六條、第三百二十條第一項、第三百三十七條、第三百三十九條第一項、
第三項、第五十五條、第四十二條第二項，罰金罰鍰提高標準條例第一條前段、第二
條，判決如主文。
本案經檢察官戴瑞麒到庭執行職務。
中      華      民      國    八十九    年      四      月    二十四    日
                                    臺灣苗栗地方法院刑事庭
                          法  官  姚  銘  鴻
右正本證明與原本無異。
如不服本判決，應於判決送達後十日內向本院提出上訴狀( 應附繕本 )，上訴於臺灣
高等法院台中分院。
                                        書記官  張  文  玲
中      華      民      國    八十九    年      四      月    二十四    日
附錄本案論罪科刑法條全文：
刑法第三百二十條第一項
意圖為自己或第三人不法之所有，而竊取他人之動產者，為竊盜罪，處五年以下有期
徒刑、拘役或五百元以下罰金。
刑法第三百三十七條
意圖為自己或第三人不法之所有，而侵占遺失物、漂流物或其他離本人所持有之物者
，處五百元以下罰金。
刑法第三百三十九條第一項、第三項
意圖為自己或第三人不法之所有，以詐術使人將本人或第三人之物交付者，處五年以
下有期徒刑、拘役或科或併科一千元以下罰金。
前二項之未遂犯罰之。


司法院資訊處製作；財團法人民間司法改革基金會備份。
